【裁判字號】    92,訴,144
【裁判日期】    920528
【裁判案由】    台灣地區與大陸地區人民關係條例
【裁判全文】
臺灣臺北地方法院刑事判決                          九十二年度訴字第一四四號
    公  訴  人  臺灣臺北地方法院檢察署檢察官
    被      告  才賢有限公司  設桃園縣大溪鎮○○路三八二巷九十四號一樓
    兼  代表人  丁○○
右列被告因違反臺灣地區與大陸地區人民關係條例案件，經檢察官提起公訴（九十一
年度偵字第一五五二四號、九十二年度偵字第四一六號），本院判決如左：
    主  文
才賢有限公司、丁○○均無罪。
    理  由
一、公訴意旨略以：被告丁○○係被告才賢有限公司（下稱才賢公司）負責人，明知
    林金生係以探親名義來台之大陸地區人民，且未經許可受僱在台灣地區工作，竟
    自民國（下同）九十一年五月中旬某日起至同年六月二日止，以每日新台幣一千
    元之代價，僱用林金生在台北市○○路與光復北路口某工地，從事未經許可之水
    泥工工作。嗣於同年六月三日上午八時五十分許，林金生乘坐林明祥所駕駛之自
    小客車欲前往工地上班時，為巡邏員警當場查獲，始循線查知上情。因認被告等
    涉犯臺灣地區與大陸地區人民關係條例第八十三條第一項、第四項罪嫌。
二、按犯罪事實應依證據認定之，無證據不得推定其犯罪事實。又不能證明被告犯罪
    者，應諭知無罪之判決，刑事訴訟法第一百五十四條、第三百零一條第一項分別
    定有明文。而事實之認定，應憑證據，如未能發現相當證據，或證據不足以證明
    ，自不能以推測或擬制之方法，為裁判基礎（最高法院四十年台上字第八六號判
    例參照）；且認定不利於被告之事實，須依積極證據，苟積極證據不足為不利於
    被告之事實認定時，即應為有利於被告之認定，更不必有何有利之證據（最高法
    院三十年上字第八一六號判例參照）；再認定犯罪事實，所憑之證據，無論直接
    或間接證據，其為訴訟上之證明，須於通常一般之人均不致有所懷疑，而得確信
    其為真實之程度者，始得據之為有罪之認定，倘其證明尚未達到此一程度，而有
    合理性懷疑之存在時，即無從為有罪之認定（最高法院七十六年台上字第四九八
    六號判例參照）。
三、公訴人認被告等涉犯上開罪嫌，無非以證人林金生、林明祥警訊及查獲警員乙○○、戊○○偵查審理中證詞為其主要論據。訊據被告丁○○堅決否認右揭犯行，
    辯稱：林金生拿旅遊證件來台灣旅遊的，他爸爸跟我岳父是老兵同僚，林金生當
    天跟我師父一起去台北玩，那幾天我們沒有工作，工人在休息，他們在光復北路
    因車子違規迴轉被警察攔下，警察硬說他打工，硬要他簽字。我去警察局看他們
    時，他們全部穿類似工作服，平常我們也是這樣穿，因為這樣穿較舒適，不是為
    了要去工作。我沒發工作服給他們，我們公司也沒林小姐，我老婆姓韋，電話都
    是我老婆接的等語。證人即才賢公司當時一起被查獲員工林明祥於偵查中證稱：
    林金生是我老板丈人的朋友，當天是林金生和我那位受傷朋友（甲○○）一起要
    來台北玩，我在警訊沒有說林金生要去上班等語。證人即才賢公司當時一起被查
    獲員工甲○○證稱：之前因我手指斷掉，我們已經好幾天都沒有工作，當天因我
    手指在痛，林明祥跟我感情很好說帶我到京華城散散心，澳門人阿新也說要去，
    林金生聽到我們要去玩，也說跟我們一起去玩（查獲前一天我剛從南部上來，我
    聽說林金生的父親與被告的岳父是同鄉，因為林金生無聊，所以到我們那邊去玩
    ）。當林明祥開喜美轎車載我們到查獲地點時，因林明祥沒駕照又違規左轉，看
    到警察會害怕，就被警察攔下，我們沒有去過晶華城，所以想到晶華城玩，不是
    去工作。台北市○○路○段六德經貿廣場大樓我有去工作過一、二天，時間不記
    得了，平常工作時我們有五、六人，林金生沒有跟我們一起工作過等語。證人即
    林金生之父林新棟於偵查中證稱：林金生來台約二個月，因他身體不好來台找我
    ，我小孩均已成家，丁○○是軍中同袍的女婿，九十一年六月三日林金生是去台
    北玩，去找我妹、我女兒等語。證人即丁○○之弟丙○○證稱：才賢公司在何工
    地工作，我全部都知道，每次都是由我開車到宿舍載工人到工地，如果工地在附
    近，工人有時也會自己去，我筆記本都有記錄每天工作，我哥哥丁○○也會記錄
    ，有時我會把筆記本拿給我哥哥看。八德路工程是向興崴有限公司（下稱興崴公
    司）承包，我本身都有到現場，該工程工作時間是九十一年二月二十日至二十四
    日、二十八日、三月二十二日至二十五日。而與本案有關之九十一年五月十日至
    十八日是在高雄工作、十九至二十四日休息、二十五至二十八日都有工作、二十
    九日做半天、五月三十日至六月七日休息、六月八日再工作，我們工作不是每一
    天都有等語。證人即興崴公司實際負責人陳宜興證稱：我們向基泰營造股份有限
    公司承包在台北市○○路三段六德經貿廣場大樓隔間牆工程，灌漿部分我包給才
    賢公司施工，一般來講，他們一次來五、六個工人，一次灌漿三層到四層，約三
    、四天就完工，他們都坐貨卡車連工具一起到現場，包括壓縮機、絞拌機。工人
    穿一般工作服，就像在庭上另外二位證人穿的一樣，我轉包給被告施工部分三、
    四月都全部完成，之後並沒叫他補做什麼，被告做完我就撥款，被告存摺上記載
    興崴公司是我們撥款沒錯等語。證人即查獲警員乙○○證稱：查獲地點是我們隊
    部必經之地，旁邊有個廟，他們開一輛自小客車，車上有很多人，他們穿水泥工
    穿的白色短塑膠鞋（如在庭被告所穿的鞋子），褲子很髒，穿著都不是很乾淨的
    便服，像一般純白內衣式，穿牛仔褲。當時我們詢問時，發覺其中一人口音不一
    樣，問他們那個公司，他們說當時在等人，駕駛講他們（車上全部）要去台北市
    ○○路工地工作，車子行李廂後面有榔頭等物。口音很怪的像大陸人士的那位，
    他說他跟同車的人到工作地點，但確實地點不清楚，他沒提到是要來玩的等語。
    證人即警員盧俊澔證稱：司機林明祥是我親自到工地帶他到警察局偵訊的，他那
    時在工作正好中午休息，他從工地出來，我有問裡面員工，幫我把他叫出來，他
    跟我說他中午在休息等語。證人乙○○、戊○○於偵查中證稱：林金生做筆錄時
    沒有錄音，我們在路上看見一可疑車輛才欄下，車上有四人，穿著簡單Ｔ恤、工
    作褲、膠鞋，林金生也一樣，因為是臨時工彼此不認識，只司機認得林金生，所
    以才做一人筆錄等語。
四、經查：（一）林金生雖於警訊陳稱工作是我看報紙自己找，性質是水泥工，我是
    五月中旬到被告公司與一位林小組接洽，一天八小時，每日薪資一千元，老板是
    丁○○等語。惟證人林金生於警訊並未錄音，無從查知製作筆錄經過是否與筆錄
    記載相符，而林金生又已遣送出境無從傳喚。（二）證人林明祥於偵查中已堅決
    否認警訊時曾陳稱「林金生是要去台北上班」，則林明祥警訊陳述「林金生要和
    我一起至台北工地（八德路、光復北路口）工作」已不可採信。（三）林金生警
    訊陳述與證人甲○○、林新棟、丁○○、陳宜興證述均不相符，足證其證詞顯不
    可採。（四）證人林明祥、甲○○均證稱渠等並非到台北工作，而是來台北玩等
    情；證人陳宜興證述才賢公司承包八德路工程早已在三、四月間完工等情；證人
    丙○○證述九十一年六月三日並無工作係休息等情。本院當庭勘驗證人丙○○提
    供筆記本（當庭發還）其記載係按日連續記載，且該筆記本記載在查獲前後均有
    一段時間，並非臨時記錄而成，有該筆記本節本四張附卷可稽。（五）依據被告
    丁○○提供才賢公司出勤表記載並無林金生工作記錄，且其記載與丙○○筆記本
    記載相符。另外才賢公司活期存款存摺記載興崴公司最後一筆劃撥款項時間為九
    十一年四月四日，核與興崴公司陳宜興證述相互符合，亦有出勤表、存款存摺在
    卷可證。（六）證人乙○○、戊○○、盧俊澔雖證述查獲經過及查獲人員表示要
    去工作等情，然渠等並未實際看到林金生、林明祥、甲○○有實際在工作之情形
    （警員盧俊澔實際並未看到證人林明祥在工作，林明祥至原先工地找朋友亦有可
    能），且渠等證述與證人林明祥於偵查中、甲○○於警訊及審理中、證人丙○○
    、陳宜興於審理中證述不符。渠等間接證據亦不足以佐證林金生確實受僱才賢公
    司及丁○○。綜上以觀，被告丁○○辯解，尚堪採信。被告丁○○既無僱用林金
    生，本案卷證亦無其他證據證明才賢公司其他人員有以才賢公司名義僱用林金生
    情事，渠等犯罪事證顯有不足。此外，復查無其他確切事證，足資證明被告等確
    有違反臺灣地區與大陸地區人民關係條例之犯行，既不能證明被告等犯罪，自應
    為無罪之裁判。
五、據上論斷，爰依刑事訴訟法第三百零一條第一項，判決如主文。
本案經檢察官王怡菁到庭執行職務
中      華      民      國      九十二      年    五    月    二十八    日
                                臺灣臺北地方法院刑事第九庭
                                                    法  官  薛中興
右正本證明與原本無異
如不服本判決，應於判決送達後十日內，向本院提出上訴狀（應附影本）。
                                                    書記官  王黎輝
中      華      民      國      九十二      年    五    月    二十八    日


司法院資訊處製作；財團法人民間司法改革基金會備份。
